【裁判字號】    97,易,656
【裁判日期】    970630
【裁判案由】    詐欺
【裁判全文】
臺灣高雄地方法院刑事判決               97年度易字第656號
公  訴  人  臺灣高雄地方法院檢察署檢察官
被      告  甲○○
上列被告因詐欺案件，經檢察官提起公訴（96年度偵字第22423
號），被告於本院準備程序中為有罪陳述，經合議庭裁定由受命
法官依簡式審判程序獨任審理，本院判決如下：
    主  文
甲○○幫助意圖為自己不法之所有，以詐術使人將本人之物交付
，處有期徒刑肆月，如易科罰金，以新臺幣壹仟元折算壹日；減
為有期徒刑貳月，如易科罰金，以新臺幣壹仟元折算壹日。
    事  實
一、甲○○得預見收購金融帳戶之人，係將所申購之帳戶用以供
    被害人匯入款項，藉此作為犯罪之工具，竟仍基於幫助他人
    遂行詐欺取財之不確定故意，於民國96年1 月23日凌晨2 時
    許，在高雄市○○路某處，以新臺幣（下同）1 千餘元之代
    價，將其向臺灣郵政股份有限公司（下稱臺灣郵政公司）鳳
    山過埤郵局所申辦之帳戶（帳號：00000000000000號）之金
    融卡及密碼出售，並將上開帳戶之金融卡及密碼等物件以遊
    覽車載送至臺中市朝馬站交付予一自稱「張建峰」之男子，
    輾轉再交由詐欺集團成員使用。嗣於96年1 月22日，適有花
    震東上網進入網路聊天室，該詐欺集團成員諉稱為「曉華」
    之女子欲與其援交，要其依指示至提款機操作以確認非警察
    身分，花震東依對方指示辦理後，復於翌日接獲該詐欺集團
    成員佯稱為「江世宏」銀行行員，向其表示前一日至提款機
    操作時，因其不慎將款項匯入甲○○所申辦之上開帳戶內，
    要其將網路密碼告知，以便辦理退款云云，花震東因陷於錯
    誤，而將網路密碼告知該詐欺集團成員，致於同日遭轉帳13
    萬元（聲請簡易判決處刑書誤載為11萬5000元）至上開甲○
    ○之帳戶內。嗣經花震東發覺遭人詐騙，始報警循線查獲。
二、案經嘉義縣警察局民雄分局報由臺灣嘉義地方法院檢察署呈
    請臺灣高等法院檢察署移轉臺灣高雄地方法院檢察署偵查起
    訴。
    理  由
一、本件被告甲○○所犯係死刑、無期徒刑、最輕本刑為3 年以
    上有期徒刑以外之罪，其於準備程序中就被訴事實為有罪之
    陳述，經法官告知簡式審判程序之旨，並聽取公訴人及被告
    之意見後，認為適宜由受命法官獨任進行簡式審判程序，依
    刑事訴訟法第273 條之1 第1 項規定，裁定由受命法官獨任
    進行審判程序，合先敘明。
二、上開犯罪事實，業據被告甲○○於本院行準備程序及審理時
    供承不諱（見本院易字卷第23頁背面、第28頁），又證人即
    被害人花震東因受詐騙集團之詐騙而將網路密碼告知該詐欺
    集團成員，致於同日遭轉帳13萬元至被告之上開帳戶，業據
    證人花震東於警詢時指述綦詳（見警卷第12頁），並有被害
    人之存摺明細、被告上開帳戶開設資料暨該帳戶之資金往來
    紀錄在卷可憑（見警卷第14、20至26頁），堪認被告之自白
    核與事實相符，自足信為真實，應採為有罪之證據，是被告
    之上開犯行，洵堪認定。
三、論罪、科刑：
  (一)核被告甲○○所為，係犯刑法第30條第1 項前段、第339 條
    第1 項之幫助詐欺取財罪，並得依刑法第30條第2 項之規定
    ，按正犯之刑減輕之。又本件詐騙集團成員係利用被害人花
    震東之網路銀行帳戶及密碼，使用密碼將不正指令輸入電腦
    ，而自花震東之網路銀行帳戶內轉帳至被告之郵局帳戶中，
    製作財產權之變更紀錄，因而取得被害人之財產，是被告將
    存摺及密碼交予詐騙集團成員使用，或謂此種情形係犯刑法
    第339 條之3 非法以不正指令輸入電腦製作不實財產紀錄取
    得財產罪之幫助犯，然查，被告提供其郵局帳戶之提款卡及
    密碼供詐欺集團成員使用，所為乃詐欺構成要件以外之行為
    ，而詐欺集團得知被害人帳號及密碼後，利用語音轉帳之方
    式，將被害人帳號款項轉入被告上開帳戶，並將虛偽資料輸
    入電腦，製作財產權之得喪，變更紀錄，尚難認被告已有預
    知，且查無其他積極證據足認被告對此部分與詐騙集團成員
    有犯意聯絡及行為之分擔，自難令被告負此罪責，爰此，本
    件被告所為應論以刑法第30條第1 項前段、第339 條第1 項
    之幫助詐欺取財罪，而臺灣高等法院高雄高分院97年度上易
    字第164 號判決亦採此一見解，附此敘明。
  (二)爰審酌被告甲○○為謀己利，竟將其個人所有之帳戶交付予
    不法集團成員使用，對於不法集團成員之詐欺取財犯行提供
    助力，其犯罪動機、手段實不足取，而其所提供之帳戶，嗣
    後確實供集團成員用以向被害人詐欺取財，於他人財產所生
    之損害非輕，惟念其前未受有期徒刑以上刑之宣告，有臺灣
    高等法院被告前案紀錄表1 份在卷可按，且其因本件犯行所
    獲取之實質利益非多等一切情狀，量處如主文所示之刑，並
    衡酌被告之學歷為國中畢業、經濟狀況小康等情（見警詢筆
    錄記載），諭知以1,000 元折算1日 為易科罰金之折算標準
    。又被告所為之上開犯行，其犯罪時間係在96年4 月24日以
    前，依中華民國九十六年罪犯減刑條例第2 條第1 項第3 款
    之規定，應將宣告刑減為2 分之1， 爰減如主文所示之刑及
    諭知同上之易科罰金折算標準。
據上論斷，應依刑事訴訟法第273 條之1 第1 項、第299 條第1
項前段，刑法第30條第1 項前段、第2 項、第339 條第1 項，刑
法第41條第1 項，刑法施行法第1 條之1 ，中華民國九十六年罪
犯減刑條例第2 條第1 項第3 款、第7 條，判決如主文。
本案經檢察官呂乾坤到庭執行職務。
中    華    民    國    97    年    6     月    30    日
                  刑事第十二庭    法  官  葉文博
以上正本證明與原本無異。
如不服本判決應於收受本判決後10日內向本院提出上訴書狀，並
應敘述具體理由，如未敘述上訴理由者，應於上訴期間屆滿後20
日內補提理由書狀於本院（均須按他造當事人之人數附繕本）「
切勿逕送上級法院」。
中    華    民    國    97    年    6     月    30    日
                                書記官  李柏親
附錄本判決論罪之法條：
刑法第30條
幫助他人實行犯罪行為者，為幫助犯。雖他人不知幫助之情者，
亦同。幫助犯之處罰，得按正犯之刑減輕之。
刑法第339條
意圖為自己或第三人不法之所有，以詐術使人將本人或第三人之
物交付者，處5 年以下有期徒刑、拘役或科或併科1 千元以下罰
金。
以前項方法得財產上不法之利益或使第三人得之者，亦同。
前二項之未遂犯罰之。


司法院資訊處製作；財團法人民間司法改革基金會備份。
